【裁判字號】    90,易,201
【裁判日期】    900515
【裁判案由】    妨害自由
【裁判全文】
臺灣桃園地方法院刑事判決                            九十年度易字第二一號
    公  訴  人  臺灣桃園地方法院檢察署檢察官
    被      告  丙○○
    選任辯護人 馬在勤律師
右列被告因妨害自由案件，經檢察官提起公訴（八十九年度偵字第一五五０三號），
本院判決如左：
    主    文
丙○○公務員假藉職務上之機會，以加害生命、身體之事，恐嚇他人致生危害於安全
，處拘役伍拾日，如易科罰金以佰元折算壹日，緩刑貳年。
    事    實
一、丙○○係桃園縣警察局八德分局四維派出所警員，為依法令從事公務之人，丁○○亦任職該派出所警員，為丙○○之同事，丙○○於民國八十九年七月二十日下
    午二十時許，因其所有停放於四維派出所停車場出入口車牌號碼為ＯＫ—三六八
    五號自用小客車，阻擋該派出所擔任該日二十時至二十二時勤查勤務警員停放於
    該停車場車輛之進出，丁○○遂至該派出所值班台，要求丙○○移動車輛，方便
    值勤警員車輛之進出，嗣丙○○於二十時七分許至停車場見丁○○跨坐機車上，
    並將左腳放在其所有之前開自小客車前保險桿上，便心生不滿，趁職務上攜有配
    槍之機會，基於恐嚇危害安全之犯意，取出配置之警用九０手槍，並繞行其所有
    前開自小客車，至丁○○面前即以該槍枝指向丁○○胸口，以此加害生命之方式
    ，恐嚇丁○○，使丁○○心生畏懼，致生危害於安全。
二、案經桃園縣警察局移送臺灣桃園地方法院檢察署檢察官偵查起訴。
    理    由
一、訊據被告固坦承有以其職務上之配槍指向被害人丁○○之胸口，惟矢口否認有何
    恐嚇危害公安之犯行，辯稱：案發當日伊準備服二十時至二十二時之勤查勤務，
    見丁○○騎乘機車故意將腳踩踏於車頭引擎蓋上，二人遂生言詞爭執，丁○○便
    以上半身向被告碰撞挑釁，後來伊將車開往派出所大門前旁邊停放，因故又進入
    派出所內拿東西，惟丁○○仍不善罷干休，將其機車停放於被告所駕車輛旁邊，
    並口出惡言，被告頓時感到恐懼害怕，一時氣憤才將其所配置之槍枝指向丁○○
    ，企圖遏止丁○○繼續挑釁並防衛自身安全。又辯護人援引最高法院二十六年度
    渝非字第十五號判例認恐嚇危害公安係屬結果犯，以致生危害於安全為要件，即
    必其恐嚇致受加害之通知者，心生恐怖而有不安之感覺云云。惟查：(1)被告所有
    自小客車於案發當日晚間二十時許，停放於該所停車場出入口，阻擋該所單人勤
    查勤務警員停放於該停車場之車輛出勤，丁○○遂至該所值班台，要求被告移動
    車輛，嗣被告出來見丁○○騎乘機車停在被告車前並將腳放在被告前保險桿一節
    ，迭據被害人丁○○余警訊、偵查及本院審理時陳述甚明，核與證人即當時在該
    所停車場等待被告移動車輛出勤之警員甲○○、戊○○及乙○○於警訊、偵查及
    本院審理時證述情節相符，證人乙○○於本院九十年四月三日審理時證稱：被告
    在該所停車場出入口，見丁○○腳踏在被告車前保險桿即掏槍並繞行該部汽車，
    直接到丁○○面前以槍指著丁○○胸部等語。證人甲○○、戊○○及乙○○同日
    審理時並均證稱：當時看到被告拿槍指著丁○○，見狀即上前勸解，當時看到此
    一情形，感到害怕，且被告拿槍指著丁○○係在移動車輛前，地點即在被告車輛
    停放於停車場出入口，而非如被告所言將車移動至派出所旁邊後才與丁○○起爭
    執等語。顯見被告前開所辯：伊掏槍指向丁○○胸部係因丁○○挑釁，一時氣憤
    ，並未防衛自身安全一節，顯與事實不符，不足採信。(2)又辯護人援引最高法院
    二十六年度渝非字第十五號判例認恐嚇危害公安係屬結果犯，以致生危害於安全
    為要件，即必其恐嚇致受加害之通知者，心生恐怖而有不安之感覺云云。惟按被
    告持其警用配槍指向丁○○胸口，衡情一般人身處該緊急狀況下，客觀上以足以
    使人產生畏懼心無訛，被告之持槍恐嚇行為，足以致人心生恐懼之程度，是被告
    上開行為，足認危害於丁○○生命、身體之安全。從而辯護人上開為被告辯護一
    節，亦不足採。(3)綜上所述，被告前開所辯顯係事後卸責之詞，殊無足採。本件
    被告事證明確，犯行洵堪認定，應予依法論科。
二、核被告以其所配槍枝指向被害人恐嚇之犯行，核其所為係犯刑法第三百零五條恐
    嚇危害安全罪。又按刑法第一百三十四條關於公務員犯罪加重處罰之規定，係以
    公務員故意犯瀆職罪章以外之罪，由於假借職務上之權力、機會或方法為限，被
    告既係因與丁○○之間私人細故持槍恐嚇，不過使用其服務機關之槍彈為工具，
    與假借其警員職務上之權力、機會或方法截然不同，無適用刑法第一百三十四條
    加重其刑規定之餘地（司法院（八十）廳刑一字第446號參照），是起訴書證據
    並所犯法條欄，認被告身為執行警察勤務之公務員，竟於執行勤務時假藉職務上
    之機會，故意持槍恐嚇被害人，應依同法第依百三十四條前段之規定，加重其刑
    等語，容有誤會，附此敘明。爰審酌被告犯罪之動機、手段、所生危害及嗣已與
    告訴人和解，有陳報狀一份附卷可稽，服務警界考績尚稱優良，有考績獎懲紀錄
    表一紙負卷可考等及其他一切情狀，從輕量處如主文所示之刑，又查被告行為後
    ，原刑法第四十一條易科罰金之規定，業於九十年一月四日經立法院三讀修正通
    過，嗣於同年月十日經總統公布施行在案，依修正後刑法第四十一條第一項前段
    規定，犯最重本刑為「五」年以下有期徒刑以下之刑之罪，而受六月以下有期徒
    刑或拘役之宣告，因身體、教育、職業、家庭之關係或其他正當理由，執行顯有
    困難，得以一元以上三元以下折算一日，易科罰金，新舊法適用之結果相同，按
    諸刑法第二條第一項前段之規定，自應從新適用裁判時即修正後刑法第四十一條
    有關易科罰金之規定，諭知易科罰金之折算標準。又被告前未曾受有期徒刑以上
    刑之宣告，有台灣高等法院被告全國前案紀錄表一紙附卷可稽，因一時失慮，偶
    罹刑典，事後已坦承犯行，深具悔意，經此刑之宣告後，應知警惕而無再犯之虞
    ，本院因認暫不執行其刑為當，予以宣告緩刑，用啟自新。
據上論斷，應依刑事訴訟法第二百九十九條第一項前段，刑法第二條第一項前段、第
三百零五條、第七十四條第一款、修正後刑法第四十一條第一項前段，罰金罰鍰提高
標準條例第一條前段、第二條，判決如主文。
本案經檢察官鄭重文到庭執行職務。
中      華      民      國    九十      年      五      月     十五     日
                                  臺灣桃園地方法院刑事第六庭
                                      法  官   黃永定
右正本證明與原本無異。
如不服本判決，應於判決送達後十日內向本院提出上訴狀( 應附繕本 )，上訴於
臺灣高等法院。
                                      書記官   陳月桂
中      華      民      國    九十      年      五      月     十五     日
附論罪科刑依據之法條：
刑法第一百三十四條
公務員假借職務上之權力、機會或方法，以故意犯本章以外各罪者，加重其刑至二分
之一。
刑法第三百零五條
以加害生命、身體、自由、名譽、財產之事，恐嚇他人致生危害於安全者，處二年以
下有期徒刑、拘役或三百元以下罰金。


司法院資訊處製作；財團法人民間司法改革基金會備份。
